【裁判字號】    99,監宣,61
【裁判日期】    990917
【裁判案由】    監護宣告
【裁判全文】
臺灣宜蘭地方法院民事裁定              99年度監宣字第61號
聲  請  人  甲○○
上列聲請人聲請監護宣告事件，本院裁定如下：
    主  文
宣告乙○○（男，民國○○○年○○月○○○日生，身分證統一
編號：Ｚ000000000，住宜蘭縣冬山鄉○○路五二巷一號）為受監
護宣告之人。
選定甲○○（女，民國○○○年○月○日生，身分證統一編號：
Ｚ000000000）為受監護宣告之人乙○○（男，民國○○○年○○
月○○○日生，身分證統一編號：Ｚ000000000，住宜蘭縣冬山鄉
○○路五二巷一號）之監護人。
指定丙○○（女，民國○○○年○月○○日生，身分證統一編號
：Ｚ000000000）為會同開具財產清冊之人。
聲請程序費用新臺幣壹仟元由受監護宣告之人負擔。
    理  由
一、聲請意旨略以：應受監護宣告之人乙○○（男，民國○○○
    年○○月○○○日生，身分證統一編號：Ｚ000000000，住宜
    蘭縣冬山鄉○○路五二巷一號）因失智症、腦血管疾病後遺
    症、慢性肝硬化及肝病等病症，經延醫診治仍不見起色，現
    已不能為意思表示或受意思表示及不能辨識其意思表示之效
    果。聲請人甲○○為應受監護宣告之人之妻，爰依民法第十
    四條第一項聲請准予宣告乙○○為受監護宣告之人，且為維
    護應受監護宣告之人之各項權益，爰請併予選定甲○○擔任
    應受監護宣告之人乙○○之監護人，並指定應受監護宣告之
    人之女丙○○為會同開具財產清冊之人等語。並提出戶籍謄
    本、羅東聖母醫院診斷證明書及同意書等件在卷為證。
二、按對於因精神障礙或其他心智缺陷，致不能為意思表示或受
    意思表示，或不能辨識其意思表示之效果者，法院得因本人
    、配偶、四親等內之親屬、最近一年有同居事實之其他親屬
    、檢察官、主管機關或社會福利機構之聲請，為監護之宣告
    。民法第十四條第一項定有明文。
三、本院審驗應受監護宣告之人乙○○之心神狀況，並採用財團
    法人天主教靈醫會羅東聖母醫院九十九年九月十四日天羅聖
    民字第０七九八號函覆，由該院精神科主任郭約瑟醫師製作
    之精神鑑定報告書所載：(一)應受監護宣告之人乙○○性格暴
    躁且因酗酒而有暴力傾向，九十六年九月十三日至九十七年
    一月十九日期間，因酒後跌倒及車禍造成腰椎鬆脫與脊髓腔
    狹窄等症狀住院四次，九十七年二月十六日至九十八年十二
    月九日則分別因肝硬化後遺症（癲癇發作、腹膜炎、胃潰瘍
    、胃腸道出血、胰臟炎等）及肺炎住院七次，九十八年十一
    月二十四日再因Wernicke氏腦病變住院，且陷入重度昏迷狀
    態，大小便失禁，僅靠鼻胃管進食，無言語能力且長期臥床
    ，九十九年二月十八日至同年七月十七日期間，又各因糖尿
    病後遺症、敗血症、肺炎而住院四次，四肢已呈無力及萎縮
    狀態，完全無法以言語表達任何需求，亦完全無法回應任何
    簡單需求，生活起居完全仰賴他人照顧；(二)應受監護宣告之
    人現已無法對外界有任何反應，無任何自發性語言、表情或
    動作，無客觀跡象顯示其瞭解施測者之任何意向，亦無證據
    顯示應受監護宣告之人具有定向感、記憶立、判斷力、運算
    力或其他認知功能，臨床診斷應受監護宣告之人目前之精神
    狀態處於極重度失智症及大腦萎縮狀態，已完全不能為意思
    表示或受意思表示，不能辨識其意思表示之效果等情，認應
    受監護宣告之人乙○○現因心智缺陷而不能為意思表示或受
    意思表示，亦不能辨識其意思表示之效果，爰依首揭法條規
    定，宣告乙○○為受監護宣告之人。
四、次按，受監護宣告之人應置監護人。法院為監護之宣告時，
    應依職權就配偶、四親等內之親屬、最近一年有同居事實之
    其他親屬、主管機關、社會福利機構或其他適當之人選定一
    人或數人為監護人，並同時指定會同開具財產清冊之人。法
    院為前項選定及指定前，得命主管機關或社會福利機構進行
    訪視，提出調查報告及建議。監護之聲請人或利害關係人亦
    得提出相關資料或證據，供法院斟酌。法院選定監護人時，
    應依受監護宣告之人之最佳利益，優先考量受監護宣告之人
    之意見，審酌一切情狀，並注意下列事項：(一)受監護宣告之
    人之身心狀態與生活及財產狀況；(二)受監護宣告之人與其配
    偶、子女或其他共同生活之人間之情感狀況；(三)監護人之職
    業、經歷、意見及其與受監護宣告之人之利害關係；(四)法人
    為監護人時，其事業之種類與內容，法人及其代表人與受監
    護宣告之人之利害關係。民法第一千一百十條、第一千一百
    十一條、第一千一百十一條之一分別定有明文。
五、查聲請人即受監護宣告之人乙○○之妻甲○○已陳明願任受
    監護宣告之人之監護人，本院亦認聲請人為受監護宣告之人
    之妻，具監護其夫之意願與能力，當認其可為受監護宣告之
    人之利益全力監護，由其擔任受監護宣告之人乙○○之監護
    人，自當合於受監護宣告之人之最佳利益。至丙○○則為受
    監護宣告之人乙○○之長女，指定由其擔任會同開具財產清
    冊之人，亦認確能維護受監護宣告之人之最佳利益且利於執
    行會同開具財產清冊之責，況由丙○○擔任會同開具財產清
    冊之人，亦得其他家庭成員及家屬同意，有同意書存卷可考
    。秉此，本院基於受監護宣告之人乙○○之最佳利益，復查
    無不宜由聲請人甲○○監護受監護宣告之人及由丙○○擔任
    會同開具財產清冊之人之法定事由，爰依法併予選定聲請人
    甲○○擔任受監護宣告之人乙○○之監護人，並指定丙○○
    為會同開具財產清冊之人如主文。
六、依民事訴訟法第六百零八條第一項，裁定如主文。
中    華    民    國    99    年    9     月    17    日
                  臺灣宜蘭地方法院家事法庭
                      法  官  陳嘉年
以上正本與原本無異。
本裁定監護宣告部分不得抗告；如不服本裁定關於選定監護人及
指定會同開具財產清冊之人等部分，應於裁定送達後10日內向本
院提出抗告狀（應附繕本）。
中    華    民    國    99    年    9     月    17    日
                      書記官  林家妮

司法院資訊處製作；財團法人民間司法改革基金會備份。
